【裁判字號】    92,上易,150
【裁判日期】    920430
【裁判案由】    恐嚇取財等
【裁判全文】
臺灣高等法院臺中分院刑事判決                    九十二年度上易字第一五○號
    上  訴  人  臺灣苗栗地方法院檢察署檢察官
    被      告  乙○○
    上  訴  人
    即  被  告  丁○○
    共      同
    選任辯護人  丑○○
右上訴人因被告恐嚇取財等案件，不服臺灣苗栗地方法院九十一年度易字第三二六號
中華民國九十一年十月十七日第一審判決（起訴案號：臺灣苗栗地方法院檢察署八十
九年度偵字第二二六五號），提起上訴，本院判決如左：
    主      文
原判決撤銷。
丁○○幫助連續意圖為自己不法之所有，以恐嚇使人將本人之物交付，累犯，處有期
徒刑伍月，如易科罰金，以佰元折算壹日。
乙○○部分發回臺灣苗栗地方法院。
    事      實
一、丁○○曾因違反麻醉藥品管理條例，經法院判處有期徒刑十一月，甫於民國八十
    四年七月二日縮刑期滿執行完畢。仍不知警惕，復基於提供帳戶以幫助他人竊取
    賽鴿以恐嚇勒贖之犯意，將其於八十九年五月三日，在苗栗縣三義郵局開戶取得
    之帳號○二九一一九之0000000之四號存摺及提款卡（提款卡係於同年月
    九日領取），於八十九年五月間，在苗栗縣三義鄉○○村○○路三十之一號住處
    ，將存摺及提款卡借予子○○，以供子○○等人組成之竊鴿勒贖集團收取勒贖款
    項使用，而子○○等集團遂於八十九年五月間，在苗栗縣大湖鄉新開庄地區架設
    鴿網，意圖為自己不法之所有，並基於概括犯意，連續竊取如附表一所示之賽鴿
    ，得手後即依賽鴿腳環上電話號碼，向如附表一所示之鴿主癸○○等人以電話恫
    嚇稱如不匯錢，將無法取回鴿子等語，致鴿主癸○○等人心生畏懼，遂依子○○
    之指示，於八十九年五月間，陸續將如附表一編號一至七所示金額電匯至丁○○
    上揭帳戶，附表一編號八部分，鴿主甲○○則未予匯款，迨八十九年六月八日十
    四時二十分許，在丁○○位於苗栗縣三義鄉○○路三十之一號之住處，為警扣得
    前揭帳戶之郵政儲金簿袋與提款卡之封套。
二、案經彰化縣警察局和美分局報請臺灣苗栗地方法院檢察署檢察官偵查起訴。
    理      由
甲、被告丁○○部分：
一、被告丁○○經合法傳喚，未於言詞辯論期日到庭，於本院調查期日固不諱言有申
    請前揭三義郵局，帳號○二九一一九之0000000之四號帳戶，嗣子○○以
    該帳戶收取竊鴿勒贖款項情事，惟矢口否認有何不法犯行，辯稱其妻受子○○欺
    騙而將該帳戶存摺、提款卡借予子○○，伊完全不知情，本件竊鴿勒贖案件與伊
    無涉云云，惟查：
（一）被告丁○○於八十九年五月三日至三義郵局開立帳戶，且於開戶後旋即領取存
      摺，繼之於五月九日親自前往三義郵局領取金融卡，依其存摺出入明細資料顯
      示，該帳戶於八十九年五月五、六日以存摺領取現金，且於同月九日至郵局整
      理存摺後，存摺即經遺留在三義郵局，並未取回等情，業據三義郵局業務佐李
      田榮於原審到庭證述明確，復有郵政存簿儲金立帳申請書正反面影本、被告丁○○上開帳戶自八十九年五月三日起至同年月九日止之進出明細與彰化縣警察
      局和美分局線西派出所之查證報告在卷可稽，故被告丁○○於偵訊所述開戶日
      即遺失存摺及金融卡云云不實，且係伊本人親自至郵局領取金融卡無誤，而證
      人子○○於本院亦證述確借用被告存摺、提款卡供竊鴿勒贖使用，雖被告丁○○於偵查中提出子○○之書面陳述，稱其於八十九年五月中旬向被告之妻陳秀
      蘭詐稱欲經營生意使用，騙得被告丁○○之三義郵局存摺及提款卡，陳秀蘭與
      被告丁○○對葉某欲以該帳戶供竊鴿勒贖全然不知情云云，然子○○欲作生意
      ，自可以本身名義開戶領取存摺使用，如非供不法用途，焉須向他人借用，被
      告丁○○之妻又豈會不生疑問而詳問葉某欲作何生意，子○○於本院竟證述被
      告丁○○之妻並未向伊詢問欲作何生意，即將存摺借予伊，再隔三日，伊僅向
      杜妻表示要領錢，即再借得金融卡云云，其所述以詐騙手段騙得存摺云云違反
      事理，陳秀蘭又豈可能未經被告同意，即將被告之存摺、提款卡交予子○○，
      被告既已因該本存摺事經檢察署傳喚偵辦，如確係受騙，何以竟仍不向檢察官
      明確陳明，反於檢察官初訊表示係在便利商店遺失存摺等語（偵查卷第五七頁
      ），更極屬違反事理，益見所述係臨訟杜撰，畏罪飾卸之詞，子○○所述被告
      不知情云云亦係護之詞，均無可採信，被告確將存摺、提款卡借予子○○供
      竊鴿勒贖收取贖款已至可認定，此外被告犯行亦據被害人癸○○、丙○○、戊○○、庚○○、己○○、壬○○、甲○○、寅○○於警訊中指訴綦詳，核與被
      告丁○○之上開帳戶於八十九年五月五日至五月九日期間之進出明細相符，復
      有上開存摺影本在卷足憑，本案事證明確，被告犯行至堪認定。
二、本案並無確切事證證明被告丁○○有親自竊取賽鴿或打電話恐嚇鴿主犯行，然其
    將存摺、提款卡借予他人供竊鴿勒贖，核被告丁○○所為，係成立刑法第五十六
    條、三百二十條第一項連續竊盜罪之幫助犯與同法第五十六條、第三百四十六條
    第一項連續恐嚇取財罪（包括恐嚇取財及恐嚇取財未遂，以連續恐嚇取財一罪論
    ）之幫助犯，公訴意旨認被告屬正犯，尚有未洽，而起訴事實已敘及被害人將贖
    款匯入被告提供之帳戶，是被告幫助之犯行自屬起訴之範圍，自應變更法條論以
    幫助犯，被告所犯幫助連續竊盜罪及幫助連續恐嚇取財二罪間，係以一行為犯之
    ，屬想像競合犯，應依刑法第五十五條之規定，從一重之幫助連續恐嚇取財罪處
    斷；被告丁○○曾因違反麻醉藥品管理條例，經法院判處有期徒刑十一月，甫於
    八十四年七月二日縮刑期滿執行完畢，有臺灣高等法院檢察署刑案紀錄簡覆表附
    卷可查，其於有期徒刑執行完畢後，五年內再犯本件有期徒刑以上之罪，為累犯
    ，應依法加重其刑，被告為從犯，爰依正犯之刑減輕之，原審以被告犯罪事證明
    確，予以論罪科刑，固非無見，惟查原審判決併認被告犯附表二所示之犯行，尚
    有未洽（詳後述），且就全案事證言，應僅能認被告屬犯幫助連續恐嚇取財罪，
    而非正犯，原審誤以正犯處斷，亦有未合，被告上訴意旨否認犯罪雖無可採，但
    原審判決既有可議之處，即屬無可維持，應由本院予以撤銷改判，審酌被告犯罪
    之動機、方法、手段、以其帳戶勒贖得款金額不高，並參酌被告犯罪後態度等一
    切情狀，量處如主文第二項所示之刑，並依修正後刑法第四十一條第一項前段規
    定諭知易科罰金之折算標準示懲。
三、公訴意旨認被告丁○○復有為附表二所示竊盜及恐嚇取財犯行，然查附表二所示
    竊鴿勒贖案件之匯款均係匯入另被告乙○○設於三義郵局、帳號○二九一一九之
    00000000號之帳戶內，並非匯入被告丁○○帳戶，有各該存款明細可參
    ，被告乙○○於本院亦否認就附表二案件係與被告丁○○共犯，綜觀本案全部事
    證，亦無任何被告丁○○與被告乙○○共犯附表二案件之事證，此部分被告丁○○犯罪不能證明，惟依公訴意旨，被告此部分犯行與前揭成罪部分犯行具有連續
    犯之裁判上一罪關係，本裁判上一罪關係，爰不另為無罪諭知。
四、被告丁○○經合法傳喚，無正當理由不到庭，爰不待其陳述逕行判決。
乙、被告乙○○部分：
一、本件原審判決略以：被告乙○○被訴恐嚇取財等罪，業經臺灣高等法院臺中分院
    以八十九年度上易字第七七０號判處有期徒刑八月（原審判決誤載為有期徒刑十
    月），於八十九年五月四日確定在案，本案與前開確定案件有實質上或裁判上一
    罪之關係，自為前案確定判決效力所及，是不經言詞辯論，逕諭知免訴之判決。
二、按刑事訴訟法第三百零二條第一款規定，案件曾經判決確定者，應為免訴之判決
    ，係以同一案件，已經法院為實體上之確定判決，該被告應否受刑事制裁，即因
    前次判決而確定，不能更為其他有罪或無罪之實體上裁判。此項原則，關於實質
    上一罪或裁判上一罪（如刑法第五十五條及第五十六條之犯罪），其一部事實已
    經判決確定者，對於構成一罪之其他部分，固亦均應適用，但此種情形，係因審
    判不可分之關係，在審理事實之法院，對於全部犯罪事實，按照刑事訴訟法第二
    百六十七條規定本應予以審判，故其確定判決之既判力，亦自應及於全部之犯罪
  事實，若在最後審理事實法院宣示判決後，始行發生之事實，既非該法院所得審
    判，即為該案判決之既判力所不能及，檢察官如就此部發生之事實依法起訴，既
    不在曾經確定判決之範圍以內，即係另一犯罪問題，受訴法院仍應分別為有罪或
    無罪之實體上裁判，縱令檢察官或自訴人，係就前案事實與其後新發生之事實，
    誤認為實質上一罪或裁判上一罪，一併起訴，受訴法院除應將前確定判決既判力
    所及部分諭知免訴外，關於其後新發生之事實，並不在刑事訴訟法第三百零二條
    第一款所載情形之列，非可一併免訴，有最高法院三十二年上字第二五七八號判
    例可參，經調閱本院八十九年度上易字第七七０號卷，被告乙○○自八十八年十
    一月十三日起至八十八年十一月十七日止連續竊取他人賽鴿，經本院於八十九年
    五月四日判處有期徒刑八月確定，則本院八十九年度上易字第七七０號確定判決
    既判力效力自僅至八十九年五月四日止，而本件檢察官起訴書固記載被告乙○○
    自八十八年九月二日起至八十九年五月九日止，連續竊取如附表一、二所示之卯
    ○○等人所有之賽鴿計五十八隻，惟亦併載明乙○○自八十八年九月二日起迄八
    十九年五月四日間之犯行部分，與本院於八十九年五月四日以八十九年度上易字
    第七七○號判決確定之犯罪事實有連續犯、牽連犯之裁判上一罪關係，就上開時
    期之犯行，已為前開判決確定效力所及，有起訴書在卷為憑，是就起訴書全部意
    旨觀之，本案起訴範圍似僅限被告乙○○於八十九年五月五日以後之竊盜及恐嚇
    取財犯行，則依上該關於既判力之判例意旨，本案是否為前揭確定判決效力所及
    ，當有疑義，原審未詳予研求，逕為免訴判決，難稱妥適，爰就被告乙○○部分
    ，發回原審法院為適當之處理。
據上論結，應依刑事訴訟法第三百七十一條、第三百六十九條第一項、第三百六十四
條、第二百九十九條第一項前段、第三百條，刑法第二條第一項前段、第五十六條、
第三百二十條第一項、第三百四十六條第一項、第五十五條、第四十七條、第三十條
第二項，修正後刑法第四十一條第一項前段，罰金罰鍰提高標準條例第一條前段、第
二條，判決如主文。
本案經檢察官辛○○到庭執行職務。
中      華      民      國      九十二     年     四      月    三十    日
                                臺灣高等法院臺中分院刑事第五庭
                                      審判長法  官  袁  從  楨
                                  法  官  胡  森  田
                                            法  官  姚  勳  昌
右正本證明與原本無異。
不得上訴。
                                            書記官  洪  麗  華
中      華      民      國      九十二     年     四      月    三十    日
                                                                        Ｒ
~IHG2T36X0L20Q6;
附表一：
┌─┬───┬─────────┬────────────┬────────────┬────────────┐
│１│癸○○│八十九年五月五日  │八十九年五月五日和美郵局│2509元（鴿一隻，未取回）│丁○○帳號              │
│  │      │                  │                        │                        │000000-0000000-0之帳戶  │
├─┼───┼─────────┼────────────┼────────────┼────────────┤
│２│丙○○│八十九年五月五日  │八十九年五月五日和美郵局│2500元（鴿一隻，已取回）│丁○○帳號              │
│  │      │                  │            │                        │000000-0000000-0之帳戶  │
├─┼───┼─────────┼────────────┼────────────┼────────────┤
│３│戊○○│八十九年五月五日  │八十九年五月五日和美郵局│2515元（鴿一隻，已取回）│丁○○帳號              │
│  │      │                  │                        │                        │000000-0000000-0之帳戶  │
├─┼───┼─────────┼────────────┼────────────┼────────────┤
│４│庚○○│八十九年五月五日  │八十九年五月五日和美郵局│2000元（鴿一隻，已取回）│丁○○帳號              │
│  │      │                  │                        │                        │000000-0000000-0之帳戶  │
├─┼───┼─────────┼────────────┼────────────┼────────────┤
│５│寅○○│八十九年五月五日  │八十九年五月五日線西郵局│2506元（鴿一隻，未取回）│丁○○帳號              │
│  │      │                  │              │                        │000000-0000000-0之帳戶  │
├─┼───┼─────────┼────────────┼────────────┼────────────┤
│６│己○○│八十九年五月九日  │八十九年五月五日台中義里│1500元（鴿一隻，已取回）│丁○○帳號              │
│  │      │                  │郵局                    │                        │000000-0000000-0之帳戶  │
├─┼───┼─────────┼────────────┼────────────┼────────────┤
│７│壬○○│八十九年五月九日  │八十九年五月五日台中義里│1500元（鴿一隻，已取回）│丁○○帳號              │
│  │      │                  │郵局                    │                        │000000-0000000-0之帳戶  │
├─┼───┼─────────┼────────────┼────────────┼────────────┤
│８│甲○○│八十九年五月九日  │未匯款                  │釋回三隻賽鴿            │                        │
│  │      │                  │                │                        │000000-0000000-0之帳戶  │
└─┴───┴─────────┴────────────┴────────────┴────────────┘
                                                      Ｒ


司法院資訊處製作；財團法人民間司法改革基金會備份。
